【裁判字號】    99,交聲,1574
【裁判日期】    990629
【裁判案由】    聲明異議
【裁判全文】
臺灣高雄地方法院交通事件裁定        99年度交聲字第1574號
原處分機關  交通部公路總局高雄區監理所
異  議  人
即受處分人  甲○○
上列異議人即受處分人因違反道路交通管理處罰條例案件，對於
交通部公路總局高雄區監理所民國99年5 月26日所為之處分（原
處分案號：高監自裁字第裁80-N00000000號），聲明異議，本院
裁定如下：
    主  文
原處分撤銷。
甲○○汽車駕駛人，駕駛汽車經測試檢定酒精濃度超過規定標準
，處吊扣小型車普通駕駛執照拾貳個月，並應接受道路交通安全
講習。
    理  由
一、異議意旨略以：異議人即受處分人甲○○於民國98年12月14
    日下午6 時40分許，駕駛車牌號碼3072-FC 號自用小客車，
    行經高雄縣鳳山市○○路及文雅街口時，因與其他車輛發生
    車禍事故，經到場處理員警進行酒測，測得呼氣中酒精濃度
    達每公升0.67毫克，警方人員遂以異議人酒後駕車為由，當
    場舉發異議人有道路交通管理處罰條例第35條第1 項第1 款
    規定之違規行為，嗣於99年5 月26日由交通部公路總局高雄
    區監理所裁決，裁處吊扣異議人大貨車普通駕駛執照12個月
    及接受道路交通安全講習。惟異議人係駕駛自用小客車而有
    上開違規行為，依法受吊扣駕駛執照之處分時，應係吊扣異
    議人之小型車普通駕駛執照，而非異議人之大貨車普通駕駛
    執照，是不服原處分機關關於吊扣駕駛執照之裁決，爰依法
    聲明異議等語。
二、按汽車駕駛人，駕駛汽車經測試檢定有酒精濃度超過規定標
    準之情形者，處新臺幣（下同）1 萬5000元以上6 萬元以下
    罰鍰，並當場移置保管其車輛及吊扣其駕駛執照1 年，及應
    接受道路交通安全講習，若因而肇事致人受傷者，則吊扣其
    駕駛執照2 年，道路交通管理處罰條例第24條第1 項第2 款
    、第35條第1 項第1 款分別定有明文。而所謂酒精濃度超過
    規定之標準者，依道路交通安全規則第114 條第2 款之規定
    ，係指汽車駕駛人飲用酒類或其他類似物後其吐氣所含酒精
    濃度超過每公升0.25毫克或血液中酒精濃度超過0.05% 以上
    者。次按，汽車駕駛人，因違反本條例及道路交通安全規則
    之規定，受「吊銷」駕駛執照處分時，「吊銷」其持有各級
    車類之駕駛執照，道路交通管理處罰條例第68條定有明文。
    此規定係於94年12月14日修正公布，並於95年3 月1 日施行
    ，而修正前之道路交通管理處罰條例第68條則係規定「汽車
    駕駛人，因違反本條例及道路交通安全規則之規定，受『吊
    扣』或『吊銷』駕駛執照處分時，『吊扣』或『吊銷』其持
    有各級車類之駕駛執照」，觀其修法意旨，係以「原條文將
    違規駕駛人所持有之各級車類駕駛執照一併吊扣或吊銷，失
    之過酷，影響人民工作及生活甚鉅」為由，而刪除「吊扣」
    駕駛人駕駛執照時，應「吊扣」駕駛人持有各級車類駕駛執
    照之規定，是依現行道路交通管理處罰條例，已無得吊扣駕
    駛人所持有他級駕駛執照之依據存在。從而，於為吊扣駕駛
    人駕駛執照之處分時，自僅得吊扣駕駛人違規時所駕駛該級
    車類之駕駛執照，以限制其繼續駕駛該級車類行駛道路之權
    利，若駕駛人並無該級車類之駕駛執照，即無從執行吊扣駕
    駛執照之處分，而僅係應否依道路交通管理處罰條例第22條
    第1 項規定處罰駕駛人之問題。
三、經查，異議人於98年12月14日下午6 時40分許，駕駛車牌號
    碼3072-FC 號自用小客車，行經高雄縣鳳山市○○路及文雅
    街口時，因與其他車輛發生車禍事故（無人受傷），嗣經到
    場處理員警對異議人進行酒測，測得異議人呼氣中酒精濃度
    達每公升0.67毫克，遂以異議人涉犯公共危險罪嫌，報請臺
    灣高雄地方法院檢察署檢察官偵辦（案號：99年度偵字第28
    83號，嗣經本院以99年度審交簡字第768 號刑事簡易判決，
    判處拘役55日確定），並開立舉發違反道路交通管理事件通
    知（下稱舉發通知單）單予以舉發，而由原處分機關就異議
    人上開交通違規行為，裁處吊扣異議人大貨車普通駕駛執照
    12個月及施以道路交通安全講習（應處罰鍰部分，原處分機
    關依據行政罰法第26條第1 項規定而未予裁罰）等事實，有
    本件舉發通知單、違反道路交通管理事件裁決書、本院99年
    度審交簡字第768 號刑事簡易判決、臺灣高等法院被告前案
    紀錄表、酒精濃度測試報告附卷可稽，堪以認定。而本件異
    議人既係駕駛小型車（即自用小客車）違反道路交通管理處
    罰條例第35條第1 項第1 款之規定，則得依法予以吊扣者，
    自係其小型車普通駕駛執照，要無任何得予吊扣其大貨車普
    通駕駛執照之法律上依據存在。
四、依道路交通安全規則第61條第1 項第3 款規定，汽車駕駛人
    取得高一級車類之駕駛資格者，應換發駕駛執照，並准其駕
    駛較低級車類之車輛，已領有大貨車駕駛執照者，得駕駛小
    型車。本件異議人駕駛小型車違反道路交通管理處罰條例第
    35條第1 項第1 款之規定，本應吊扣其小型車普通駕駛執照
    ，業如上述，惟因異議人考領有較高級之大貨車普通駕駛執
    照，形式上無較低級車類之小型車普通駕駛執照可供吊扣，
    致原處分機關認上開吊扣異議人駕駛執照之處罰，需就異議
    人大貨車普通駕駛執照為之（見原處分機關移送書意見欄第
    2 點）。然行政行為採取方法所造成之損害，不得與所欲達
    成目的之利益顯失均衡，此為行政程序法第7 條第3 款所明
    揭行政處分所應遵循之比例原則，則在受處分人形式上並無
    小型車普通駕駛執照可供吊扣之情形下，吊扣其大貨車普通
    駕駛執照，雖可達成禁止受處分人繼續酒後駕駛之目的，然
    亦同時造成剝奪受處分人駕駛他類車輛之結果，其所造成之
    損害與所欲達成目的之利益，顯然失衡，且與前揭道路交通
    管理處罰條例第68條之修正意旨不符，有違法律保留原則。
五、綜上所述，原處分所為吊扣異議人大貨車普通駕駛執照12個
    月之處分，顯已逾越道路交通管理處罰條例之規範範圍，而
    屬違法處分，是異議人提出本件聲明異議，為有理由，應由
    本院將原處分撤銷。又異議人上開違規駕駛行為，依法應予
    限制其駕駛小型車之權利，尚不能因受處分人形式上僅持有
    大貨車普通駕駛執照，即違背法律規定諭知免罰，是本院就
    異議人上開交通違規行為，自為裁定如主文第2 項所示。至
    於道路交通主管機關對於汽車駕駛執照之管理，因採取一照
    原則，而未發給異議人小型車普通駕駛執照，惟主管機關仍
    可利用電腦資料處理或在異議人之大貨車普通駕駛執照上註
    記或其他方式，吊扣異議人之小型車普通駕駛執照，是執行
    層面應可妥適克服，附此敘明。
六、依道路交通案件處理辦法第20條，道路交通管理處罰條例第
    24條第1 項第2 款、第35條第1 項第1 款，裁定如主文。
中    華    民    國    99    年    6     月    29    日
                  交通法庭  法  官  陳君杰
以上正本證明與原本無異。
如不服本裁定，應於收受送達後5 日內向本院提出抗告狀。
中    華    民    國    99    年    6     月    29    日
                            書記官   紀龍年

司法院資訊處製作；財團法人民間司法改革基金會備份。
